臺灣宜蘭地方法院刑事判決
                                      109年度訴字第381號
公  訴  人  臺灣宜蘭地方檢察署檢察官
被      告  莊晉偉


選任辯護人  陳倉富律師（法律扶助基金會指派）
上列被告因毒品危害防制條例等案件，經檢察官提起公訴（109
年度偵字第3587號、第4388號、第4481號、第5470號、第5557號
、第5639號、第6453號），本院判決如下：
    主  文
乙○○犯如附表「罪名、宣告刑及沒收」欄所示之罪，各處如附
表「罪名、宣告刑及沒收」欄所示之刑及沒收；又犯轉讓偽藥罪
，處有期徒刑柒月；又共同犯販賣第三級毒品未遂罪，處有期徒
刑壹年拾月；又共同犯轉讓偽藥罪，處有期徒刑柒月。應執行有
期徒刑伍年陸月。
扣案之含有第三級毒品愷他命成分之殘渣袋壹個、愷他命貳包、
毒咖啡包參包（含有第三級毒品4-甲基甲基卡西酮、第四級毒品
硝西洋）、毒咖啡包捌包（含有第三級毒品甲苯基乙基胺戊酮、
4-甲基甲基卡西酮、3,4-亞甲基雙氧苯基乙基胺丁酮、第四級毒
品硝西洋）、毒咖啡包伍包（含有第三級毒品4-甲基甲基卡西酮
、芬納西泮）、含有第三級毒品4-甲基甲基卡西酮之毒咖啡包殘
渣袋貳個、含有第三級毒品4-甲基甲基卡西酮、甲苯基乙基胺戊
酮、氯乙基卡西酮之毒咖啡包殘渣袋壹個，均沒收。
    犯罪事實
一、乙○○明知愷他命（Ketamine、俗稱K他命）、甲苯基乙基胺
    戊酮、4-甲基甲基卡西酮、3,4-亞甲基雙氧苯基乙基胺丁酮
    、芬納西泮、氯乙基卡西酮（起訴書漏載）均為毒品危害防
    制條例第2條第2項第3款所列管之第三級毒品；硝西洋（耐
    妥眠）則為毒品危害防制條例第2條第2項第4款所列管之第
    四級毒品，依法不得販賣，竟基於意圖營利而販賣第三、四
    級毒品之犯意，以其所有門號0000000000號行動電話（下稱
    上開電話），分別於附表所示之時間、地點及交易方式，將
    附表所示之第三、四級毒品販賣給附表所示之人。
二、乙○○亦明知甲苯基乙基胺戊酮、4-甲基甲基卡西酮、3,4-亞
    甲基雙氧苯基乙基胺丁酮、芬納西泮、氯乙基卡西酮為毒品
    危害防制條例第2條第2項第3款所列管之第三級毒品；硝西
    洋為毒品危害防制條例第2條第2項第4款所列管之第四級毒
    品，亦均屬藥事法第20條第1款所稱未經核准擅自製造之偽
    藥，依法不得轉讓，竟基於轉讓偽藥之犯意，於民國109年7
    月15日凌晨零時許，在宜蘭縣○○市○○街00號8樓（星鑽飯店8
    11號房），無償提供含有上開成分之毒品咖啡包1包給陳澤
    恩、林廷諺施用。
三、乙○○、甲○○（業經本院另行審結）均明知愷他命為毒品危害
    防制條例第2條第2項第3款所列管之第三級毒品，依法不得
    販賣，竟基於意圖營利而共同販賣第三級毒品愷他命之犯意
    聯絡，於109年6月16日零時30分前之某時，先由乙○○以其所
    有上開行動電話內之臉書通訊軟體與吳懿宸談妥買賣愷他命
    之數量及價額後，於109年6月16日零時30分許，甲○○再駕駛
    自小客車搭載乙○○前往宜蘭縣員山鄉圖書館前，由乙○○向吳
    懿宸收取現金新臺幣（下同）5000元，因乙○○表示身上沒有
    愷他命要向朋友調貨，並相約在宜蘭縣員山鄉慈惠寺停車場
    見面交付毒品，後因乙○○、甲○○均未能購得愷他命，甲○○再
    於同日1時4分許，駕駛自小客車搭載乙○○前往宜蘭縣員山鄉
    慈惠寺停車場，將5000元退還給吳懿宸， 而販賣未遂。
四、乙○○、甲○○（業經本院另行審結）均明知愷他命為毒品危害
    防制條例第2條第2項第3款所列管之第三級毒品且係行政院
    衛生署公告管制之藥品，除依藥事法相關規定依法製造外，
    係屬藥事法所稱未經核准擅自製造之偽藥，未經許可，不得
    擅自轉讓，竟共同基於轉讓偽藥愷他命之犯意聯絡，於109
    年6月16日凌晨1時4分許，在宜蘭縣員山鄉慈惠寺停車場前
    ，將重約0.3或0.4公克的愷他命摻入香菸後，無償提供給吳
    懿宸、曹玉慶施用。
五、案經宜蘭縣政府警察局報請及宜蘭縣政府警察局三星分局、
    宜蘭分局分別報告臺灣宜蘭地方檢察署檢察官偵查起訴。
    理  由
壹、證據能力部分：
一、按被告以外之人於審判外之言詞或書面陳述，除法律有規定
    者外，不得作為證據；又被告以外之人於審判外之陳述，雖
    不符合同法第159條之1至第159條之4之規定，但經當事人於
    審判程序同意作為證據，法院審酌該言詞陳述或書面陳述作
    成時之情況，認為適當者，亦得為證據。當事人、代理人或
    辯護人於法院調查證據時，知有第159條第1項不得為證據之
    情形，而未於言詞辯論終結前聲明異議者，視為有前項之同
    意，刑事訴訟法第159條第1項及第159條之5分別定有明文。
    本判決下列所引用被告乙○○以外之人於審判外之言詞或書面
    陳述，雖屬傳聞證據，惟公訴人、被告乙○○及辯護人於本院
    準備程序及審判期日中表示無意見而不予爭執，且迄至言詞
    辯論終結前亦未再聲明異議，本院審酌此等證據資料製作時
    之情況，尚無違法不當及證明力明顯過低之瑕疵，亦認為以
    之作為證據應屬適當，揆諸前開規定，認前揭證據資料均有
    證據能力。
二、又本院下列所引用卷內非供述證據之證據能力部分，並無證
    據證明係公務員違背法定程序所取得，當事人於本院亦均未
    主張排除其證據能力，且迄本院言詞辯論終結前均未表示異
    議，本院審酌前揭書證並無顯不可信之情況與不得作為證據
    之情形，依刑事訴訟法第158條之4反面解釋及第159條之4之
    規定，應認均有證據能力，合先敘明。
貳、實體部分
一、上揭犯罪事實，業據被告乙○○於警詢、檢察官偵訊及本院審
    理時均坦承不諱，核與同案被告甲○○於警詢、偵訊及本院審
    理時之證述及同案被告丙○○於警詢、檢察官偵訊時之證述，
    以及證人陳宥橙、貝如玉、陳澤恩、林廷諺、張瑋庭、少年
    林○壹、邱○嘉、呂○糖、李○麟、陳○捷、周○萱（以上6人之
    詳細姓名、年籍均詳卷）、莊宏瑋、林娜惠、吳懿宸、曹玉
    慶、張志豪、江睿頤分別於警詢及檢察官偵訊時證述之情節
    大致相符，並有陳澤恩與其女友蔡依珊在微信之對話紀錄截
    圖、網路銀行匯款截圖、通聯調閱查詢單、通訊監察譯文、
    行車紀錄器錄影畫面翻拍照片及譯文（見109年度偵字第645
    3號卷第24頁至第30頁）、行車紀錄器錄影檔案光碟1片、被
    告與少年邱○嘉之對話紀錄截圖、宜蘭縣政府警察局搜索扣
    押筆錄、扣押物品目錄表、宜蘭縣政府警察局宜蘭分局搜索
    扣押筆錄、扣押物品目錄表、宜蘭縣政府警察局三星分局搜
    索扣押筆錄、扣押物品目錄表、國泰世華商業銀行存匯作業
    管理部109年10月29日國世存匯作業字第1090163467號函檢
    附客戶基本資料查詢、存戶往來明細（見本院卷一第81頁至
    第93頁）等在卷，以及被告所有行動電話1支（含門號00000
    00000號SIM卡1張）扣案可證，足見被告之自白與事實相符
    ，可以採信。
二、又我國就販賣毒品行為之查緝一向執法甚嚴，並科以重刑，
    且販賣毒品係違法行為，不可公然為之，亦無公定價格，容
    易分裝及增減份量，每次買賣之價量，可能隨時依雙方關係
    深淺、資力、需求量及對行情之認知、來源是否充裕、查緝
    是否嚴謹、購買者被查獲時供述購買對象之可能風險之評估
    等情形，而異其標準，非可一概而論；販賣之利得，除被告
    坦承犯行或價量俱臻明確外，委難察得實情，販賣之人以「
    價差」或「量差」或「調降純度」謀取利潤之方式或有差異
    ，然其意圖營利之販賣行為則屬相同，並無二致，兼參酌毒
    品量微價高，販賣者有暴利可圖，茍非意圖販賣營利，一般
    人豈會甘冒重刑而販賣毒品。經查，本案被告與本案購買毒
    品之人均非至親好友，被告卻肯甘冒風險，販賣混和第三、
    四級毒品之咖啡包及愷他命，由此推之，自係其間有利可圖
    所致。況被告於警詢、偵訊時亦坦承其確有從中獲利（見10
    9年度他字第772號卷第194頁、第204頁反面），可見被告確
    係基於營利之意圖而為本案販賣毒品行為無疑。
三、綜上，足認被告之前開自白確與事實相符，從而，本案事證
    明確，被告上揭犯行均堪以認定，應予依法論科。
參、新舊法之比較適用
一、按行為後法律有變更者，適用行為時之法律。但行為後之法
    律有利於行為人者，適用最有利於行為人之法律；刑法第2
    條第1項定有明文。而刑法第2條規定適用最有利於行為人之
    法律，既曰法律，自較刑之範圍為廣，比較時應就罪刑有關
    之共犯、未遂犯、連續犯、牽連犯、結合犯以及累犯加重、
    自首減輕、暨其他法定加減原因、與加減例等一切情形，綜
    其全部之結果，而為比較，再適用最有利於行為人之法律處
    斷；又比較裁判前之法律孰為有利於行為人時，應就罪刑有
    關之一切情形，比較其全部之結果，而為整個之適用，不能
    割裂而分別適用有利益之條文（最高法院27年上字第2615號
    判例參照）。本案被告乙○○行為後，毒品危害防制條例第4
    條、第9條第1項、第3項、第17條第2項於109年1月15日經總
    統公布修正，並於同年7月15日施行(同條例第19條第1項，
    並未修正)。茲就本件新舊法比較結果說明如下：
（一）修正前毒品危害防制條例第4條第3項原規定「製造、運輸
      、販賣第三級毒品者，處7年以上有期徒刑，得併科新臺
      幣700萬元以下罰金」，修正後則規定「製造、運輸、販
      賣第三級毒品者，處7年以上有期徒刑，得併科新臺幣1,0
      00萬元以下罰金」。修正後毒品危害防制條例第4條第3項
      規定雖未更動販賣第三級毒品罪之構成要件、得科處之法
      定刑種類及有期徒刑上限，然已將罰金刑上限提高。經比
      較新舊法結果自以修正前毒品危害防制條例第4條第3項之
      規定對被告較為有利。
（二）修正前毒品危害防制條例第9條第1項規定「成年人對未成
      年人犯前3條之罪者，依各該條項規定加重其刑至2分之1
      」，修正後則規定「成年人對未成年人販賣毒品或犯前3
      條之罪者，依各該條項規定加重其刑至2分之1」。經比較
      新舊法結果，修正後毒品危害防制條例第9條第1項規定成
      年人對未成年人犯販賣第三、四級毒品罪者，須依該條項
      規定加重其刑，相較於修正前並無此加重其刑規定而言，
      自以修正前毒品危害防制條例第9條第1項之規定對被告較
      為有利。
（三）修正後之毒品危害防制條例第9條第3項增設：「犯前五條
      之罪而混合二種以上之毒品者，適用其中最高級別毒品之
      法定刑，並加重其刑至二分之一」，該罪係屬分則之加重
      ，為另一獨立之犯罪型態，如其混合二種以上毒品屬不同
      級別，應依最高級別毒品所定之法定刑，並加重其刑至二
      分之一，相較於修正前之規定，在行為人同時販賣混合2
      種以上毒品之情形，並無上開加重規定之適用，僅以同種
      想像競合或異種想像競合論，而依刑法第55條之規定，從
      一重之犯罪處斷，修正後之毒品危害防制條例第9條第3項
      規定販賣混合2種以上之毒品者，須依該條項規定加重其
      刑，顯然並未較有利於被告。
（四）修正前毒品危害防制條例第17條第2項規定：「犯第4條至
      第8條之罪於偵查及審判中均自白者，減輕其刑」，修正
      後則規定：「犯第4條至第8條之罪於偵查及『歷次』審判中
      均自白者，減輕其刑。依修正理由乃指歷次事實審審級（
      包括更審、再審或非常上訴後之更為審判程序），且於各
      該審級中，於法院宣示最後言詞辯論終結時，被告均自白
      陳述始有減輕其刑規定之適用，顯然修正後之規定並未較
      有利於被告。
二、依上說明，本案比較新舊法之結果，以被告行為時之舊法即
    修正前毒品危害防制條例之規定對於被告較為有利，爰依刑
    法第2條第1項前段規定，整體適用修正前毒品危害防制條例
    之相關規定處斷。
肆、論罪科刑部分
一、按愷他命、甲苯基乙基胺戊酮、4-甲基甲基卡西酮、3,4-亞
    甲基雙氧苯基乙基胺丁酮、芬納西泮、氯乙基卡西酮均為毒
    品危害防制條例第2條第2項第3款所列管之第三級毒品；硝
    西洋則為毒品危害防制條例第2條第2項第4款所列管之第四
    級毒品，不得非法販賣。被告乙○○將混和上開毒品之毒咖啡
    包分別販賣給附表編號1、2、5至7、9所示之人，均係基於
    販賣第三、四級毒品營利之犯意所為，故核被告此部分所為
    ，均係犯修正前毒品危害防制條例第4條第3、4項之販賣第
    三、四級毒品罪，被告每次均係同時販賣混合第三、四級毒
    品，係以一行為同時觸犯上開罪名，為想像競合犯，應依刑
    法第55條之規定，各從一重論以販賣第三級毒品罪；被告就
    附表編號3、4、8所為，均係基於販賣第三級毒品營利之犯
    意，先後販賣第三級毒品愷他命給附表編號3、4、8所示之
    人，均係犯修正前毒品危害防制條例第4條第3項之販賣第三
    級毒品罪，被告就附表編號4之犯行，係以一行為同時販賣
    第三級毒品予陳澤恩、林廷諺二人，係一行為同時觸犯二販
    賣第三級毒品罪，應依刑法第55條想像競合犯之規定，從一
    處斷；被告就犯罪事實三所為，係基於販賣第三級毒品營利
    之犯意，販賣第三級毒品愷他命給吳懿宸，因無法交付愷他
    命給吳懿宸而未遂，係犯修正前毒品危害防制條例第4條第6
    項、第3項之販賣第三級毒品未遂罪，應依刑法第25條第2項
    規定，按既遂犯之刑度減輕其刑，被告與同案被告甲○○就此
    部分之犯行，有犯意聯絡及行為分擔，為共同正犯。被告因
    販賣而持有第三、四級毒品，並無證據證明純質淨重超過20
    公克以上，是不成立修正前毒品危害防制條例第11條第5、6
    項之持有第三、四級毒品純質淨重20公克以上罪，亦無持有
    低度行為為販賣行為所吸收的問題，附此敘明。
二、另按愷他命、甲苯基乙基胺戊酮、4-甲基甲基卡西酮、3,4-
    亞甲基雙氧苯基乙基胺丁酮、芬納西泮、氯乙基卡西酮、硝
    西洋均屬管制藥品管理條例之管制藥品，亦分別係毒品危害
    防制條例第2條第2項第3、4款所規範之第三、四級毒品，但
    尚未列屬藥事法第22條第1項第1款所稱經衛生福利部明令公
    告禁止製造、調劑、輸入、輸出、販賣或陳列之毒害藥品之
    禁藥，而藥品之製造或輸入或調劑，應依相關法令規定辦理
    。被告轉讓之愷他命及含有上開毒品成分之毒咖啡包均非屬
    合法製造之藥品。是上開毒品既屬衛生福利部明令公告列為
    管制藥品，且非依藥事法相關規定製造之製劑，自係屬藥事
    法第20條第1款所稱未經核准擅自製造之偽藥。故行為人明
    知為偽藥而轉讓予他人者，其轉讓行為同時該當於上開二罪
    ，屬法條競合，應依重法優於輕法、後法優於前法等法理，
    擇一處斷。而104年12月2日修正、同年月4日施行之藥事法
    第83條第1項之轉讓偽藥罪之法定本刑為「7年以下有期徒刑
    ，得併科5,000萬元以下罰金」，較毒品危害防制條例第8條
    第3項轉讓第三級毒品罪之法定本刑「3年以下有期徒刑，得
    併科新臺幣30萬元以下罰金」為重，縱轉讓第三級毒品淨重
    達20公克以上，或成年人對未成年人為轉讓行為，依毒品危
    害防制條例第8條第6項、第9條各有加重其刑至二分之一特
    別規定，而應依各該規定加重處罰，惟仍以藥事法第83條第
    1項之法定本刑較重，應依重法優於輕法之法理，擇一適用
    藥事法第83條第1項轉讓偽藥罪處斷（最高法院102年度台上
    字第2405號判決意旨參照）。故核被告就犯罪事實二、四所
    為，均係犯藥事法第83條第1項之轉讓偽藥罪。被告與同案
    被告甲○○就犯罪事實四部分，係以一行為同時轉讓屬偽藥之
    愷他命給吳懿宸、曹玉慶施用，為想像競合犯，應從一論以
    轉讓偽藥罪論處，又被告與同案被告甲○○就犯罪事實四之犯
    行間，有犯意聯絡與行為分擔，為共同正犯。至於藥事法未
    有處罰持有偽藥之明文，持有偽藥不成立犯罪，自無為轉讓
    之高度行為吸收之問題，附此敘明。
三、被告所犯犯罪事實一所示之9次販賣第三級毒品罪、犯罪事
    實三所示之販賣第三級毒品未遂罪及犯罪事實二、四所示之
    2次轉讓偽藥犯行之犯意各別，行為之時空互殊，應予分論
    併罰。
四、販毒者與購毒者係屬對向犯罪之結構，亦即販毒者實非故意
    對購毒者犯罪，故成年人販賣毒品予兒童或少年，自不構成
    教唆、幫助或利用其犯罪或與之共同實行犯罪或故意對其犯
    罪之情事，即無兒童及少年福利與權益保障法第112條第1項
    前段加重其刑規定之適用。又販賣毒品罪所保護者為國民健
    康之社會法益，即便買受人購入毒品施用，僅屬間接受害，
    亦即其買受人並非犯罪行為直接侵害之對象，非直接被害人
    ，縱使販賣予兒童或少年，亦和兒童及少年福利與權益保障
    法第112條第1項之規範意旨不符，殊難援為加重刑罰之依據
    。另依被告行為時之毒品危害防制條例第9條第1項規定，成
    年人對未成年人犯毒品危害防制條例第6、7、8條之罪者，
    始應依各該條項之罪加重刑度，是該條例既已明示加重刑度
    之情形，而販賣毒品未在該條所定規範範圍內，足見販賣毒
    品予兒童或少年並無加重其刑之適用可言（最高法院101年9
    月18日101年度第8次刑事庭會議決議；102年度台上字第246
    7號判決意旨參照）。是以，依被告本案行為時之法律，其
    就附表編號9所示販賣含有第三、四級毒品之咖啡包給少年
    邱○嘉之犯行，並無兒童及少年福利與權益保障法第112條第
    1項加重其刑規定之適用。
五、按修正前毒品危害防制條例第17條第2項規定：「犯第4條至
    第8條之罪於偵查及審判中均自白者，減輕其刑」，係為鼓
    勵是類犯罪行為人自白、悔過，並期訴訟經濟、節約司法資
    源而設。此所謂「自白」，係指對自己之犯罪事實全部或主
    要部分為肯定供述之意。經查，被告於警詢、檢察官偵訊及
    本院審理時均已自白附表編號1、3、9之販賣第三級毒品及
    犯罪事實三之販賣第三級毒品未遂之犯行（見109年度他字
    第772號卷第193頁、第204、205頁、第216、217頁、本院卷
    第275頁至第277頁），是被告就上開販賣第三級毒品之各犯
    行，均符合毒品危害防制條例第17條第2項之規定，應依該
    條項規定均減輕其刑，並就犯罪事實三之販賣第三級毒品未
    遂之部分，依法遞減輕其刑。
六、另按刑法第59條規定之酌量減輕其刑，必須犯罪另有特殊之
    原因與環境，在客觀上足以引起一般同情，認為即使予以宣
    告法定最低度刑，猶嫌過重者，始有其適用。此所謂法定最
    低度刑，固包括法定最低本刑，惟遇有其他法定減輕之事由
    者，則應係指適用其他法定減輕事由減輕其刑後之最低度刑
    而言。倘被告別有法定減輕事由者，應先適用法定減輕事由
    減輕其刑後，猶認其犯罪之情狀顯可憫恕，即使科以該減輕
    後之最低度刑仍嫌過重者，始得適用刑法第59條規定酌量減
    輕其刑（最高法院100年度台上字第744號判決參照）。經查
    ，本案被告販賣第三級毒品之次數、數量及所得雖非甚鉅，
    與大盤販賣大量毒品者固截然有別，惟本院審酌被告販賣第
    三級毒品犯行為重大犯罪，而販賣第三級毒品罪之最輕本刑
    為有期徒刑7年，經適用修正前毒品危害防制條例第17條規
    定減輕其刑後，尤嫌過重時，始有刑法第59條適用之餘地，
    則被告就附表編號1、3、9之販賣第三級毒品及犯罪事實三
    之販賣第三級毒品未遂之犯行，已符合毒品危害防制條例第
    17條第2項及未遂犯之減輕其刑要件，業如前述，是本院已
    就被告上揭販賣第三級毒品之各犯行，參酌被告之犯罪情節
    、動機、危害社會程度等，依案情不同而為妥適量刑，已無
    法重情輕之情形，尚難謂有過重而情堪憫恕之情形，自無適
    用刑法第59條規定之餘地。至於被告其餘所犯販賣第三級毒
    品罪部分，因無減刑之適用，本院審酌被告於本院審理時已
    坦承全部犯行，且因本罪所設之法定最低本刑卻同為「七年
    以上有期徒刑，得併科新臺幣七百萬元以下罰金」，不可謂
    不重，考量被告甫成年，因年輕識淺，思慮不周，且其犯罪
    情節尚非甚鉅，衡酌其犯罪之情節，不無情輕法重而尚堪憫
    恕之情形，本院認縱科以最低刑度有期徒刑7年，猶嫌過重
    ，爰依刑法第59條之規定均酌減其刑。
七、爰以行為人之責任為基礎，審酌被告前無任何科刑紀錄，有
    臺灣高等法院被告前案紀錄表1份在卷可稽，素行尚可，年
    輕識淺，明知愷他命及混和甲苯基乙基胺戊酮、4-甲基甲基
    卡西酮、3,4-亞甲基雙氧苯基乙基胺丁酮、芬納西泮、氯乙
    基卡西酮、硝西洋成分之咖啡包對身心之危害，竟無視國家
    杜絕毒品犯罪之禁令，將愷他命、含有上開毒品成分之毒咖
    啡包販賣給本案購毒者，又轉讓屬偽藥愷他命、含有上開屬
    偽藥成分之毒咖啡包給他人施用，助長濫用毒品、偽藥成癮
    之惡習，戕害健康，並有滋生其他犯罪之可能，危害社會治
    安，且減損國家國力、競爭力，惡性非輕，惟審以被告本案
    販賣、轉讓毒品之對象不多，並考量被告於本院審理時始坦
    承全部犯行，態度尚稱良好，兼衡被告自述為高中肄業之教
    育程度，未婚，從事服務業，月薪約為2、3萬元之家庭生活
    經濟狀況（見本院卷第188頁）等一切情狀，分別量處如主
    文所示之刑。另衡酌被告所犯各罪之犯罪類型，其犯罪態樣
    、手段及侵害法益相同，責任非難重複之程度較高，以及權
    衡被告犯數罪所反應之人格特性，而為整體評價後，本於合
    於目的性、妥當性、比例原則、公平正義、罪刑相當原則等
    情，定其應執行之刑如主文第1項所示。
九、沒收：
（一）按「供犯罪所用、犯罪預備之物或犯罪所生之物，屬於犯
      罪行為人者，得沒收之。但有特別規定者，依其規定」；
      「前2項之沒收，於全部或一部不能沒收或不宜執行沒收
      時，追徵其價額」，刑法第38條第2項、第4項定有明文；
      次按毒品危害防制條例第19條第1項規定：「犯第4條至第
      9條、第12條、第13條或第14條第1項、第2項之罪者，其
      供犯罪所用之物，不問屬於犯罪行為人與否，均沒收之」
      ；又販賣毒品所得，非屬毒品危害防制條例第19條所規定
      沒收之範疇，自應依刑法第38條之1第1項前段之規定沒收
      ，且若全部或一部不能沒收或不宜執行沒收時，應依刑法
      第38條之1第3項之規定，追徵其價額。
（二）被告就附表所示之販賣毒品所取得之各次毒品價金，核屬
      被告因上揭各犯行所獲得之犯罪所得，雖均未扣案，惟揆
      諸前揭說明，仍應依刑法第38條之1第1項前段規定，分別
      宣告沒收，於全部或一部不能沒收或不宜執行沒收時，依
      刑法第38條之1第3項之規定，均追徵其價額。
（三）又被告就上揭犯罪事實一、三之犯行，均係持用其所有扣
      案之行動電話（含門號0000000000號SIM卡1張）與購買毒
      品之人聯繫等情，業據被告供承在卷，並有通訊監察譯文
      、通聯調閱查詢單等在卷可憑，則該扣案之行動電話為被
      告所有供犯販賣第三級毒品罪所用之物，應依毒品危害防
      制條例第19條第1項規定，宣告沒收之。
（四）毒品危害防制條例第18條第1項規定「查獲之第一、二級
      毒品及專供製造或施用第一、二級毒品之器具，不問屬於
      犯罪行為人與否，均沒收銷燬之；查獲之第三、四級毒品
      及製造或施用毒品之器具，無正當理由而擅自持有者，均
      沒入銷燬之。但合於醫藥、研究或訓練之用者，得不予銷
      燬」，而本案所查扣之被告所有之第三級毒品愷他命2包
      、含有愷他命之殘渣袋1個及含前開第三、四級毒品成分
      之毒咖啡包及含有上開第三、四級毒品成分之毒咖啡包殘
      渣袋2個，因均非上開毒品危害防制條例第18第1項前段及
      第19條所規定之範疇，自應適用刑法之規定沒收，合先敘
      明。又按沒收，除有特別規定者外，於裁判時並宣告之；
      違禁物或專科沒收之物得單獨宣告沒收，刑法第40條第1
      項、第2項分別定有明文。經查，扣案之被告所有含有愷
      他命之殘渣袋1個（毛重0.2972公克）、愷他命2包，送請
      慈濟大學濫用藥物檢驗中心鑑定結果，均檢出第三級毒品
      愷他命，有該檢驗中心109年8月6日慈大藥字第000000000
      號、109年8月21日慈大藥字第000000000號鑑定書各1份（
      見109年度偵字第4388號卷第147頁、本院卷一第183頁）
      在卷可佐；另扣案之被告所有毒咖啡包3包（淨重合計19.
      33公克、驗餘淨重合計17.19公克），經送內政部警政署
      刑事警察局鑑定結果，檢出第三級毒品4-甲基甲基卡西酮
      （純度約3%）及微量之第四級毒品硝西洋；另扣案之被告
      所有之毒咖啡包13包，經送內政部警政署刑事警察局鑑定
      結果，其中8包（淨重合計72.80公克、驗餘淨重合計71.4
      9公克），檢出第三級毒品甲苯基乙基胺戊酮（純度1﹪）
      、微量之4-甲基甲基卡西酮、3,4-亞甲基雙氧苯基乙基胺
      丁酮及微量之第四級毒品硝西洋（耐妥眠）；其餘5包（
      淨重合計27.49公克、驗餘淨重26.34公克）檢出第三級毒
      品4-甲基甲基卡西酮（純度2﹪）及微量之芬納西泮等情，
      有內政部警政署刑事警察局109年10月14日刑鑑字第10900
      81167號、109年9月28日刑鑑字第1090066327號鑑定書各1
      份（見109年度偵字第4388號卷第168頁、109年度偵字第3
      587號卷第112頁）在卷可稽；另扣案之被告所有之咖啡包
      殘渣袋3個，送請慈濟大學濫用藥物檢驗中心鑑定結果，
      其中2個殘渣袋檢出第三級毒品4-甲基甲基卡西酮，另1個
      殘渣袋檢出4-甲基甲基卡西酮、甲苯基乙基胺戊酮、氯乙
      基卡西酮等情，有該檢驗中心109年8月21日慈大藥字第00
      0000000號鑑定書1份（見本院卷一第183頁）在卷可佐，
      而該上開扣案之毒品均係被告所持有並係自己施用所餘，
      業據被告供明在卷，俱屬違禁物無訛，並經檢察官於起訴
      書聲請宣告沒收，爰依刑法第40條第1項、第2項、第38條
      第1項之規定宣告沒收。至直接用以盛裝第三、四級毒品
      之包裝，因其上所殘留之毒品，難以析離，且無析離之實
      益與必要，自應視同毒品之一部，一併沒收之；前揭送驗
      用罄之毒品因已滅失，爰不另宣告沒收，併予敘明。
（五）至於扣案之電子磅秤1台、分裝袋1包等物，被告否認為其
      所有之物，且無證據證明與被告所犯本案相關，爰不予宣
      告沒收之。另扣案之現金5400元及被告所有供施用愷他命
      之吸管1支、K盤1個等物，雖為被告所有之物，然亦無證
      據證明為被告犯本案之物，爰不予宣告沒收之。
據上論斷，應依刑事訴訟法第299條第1項前段，修正前毒品危害
防制條例第4條第6項、第3項、第17條第2項，毒品危害防制條例
第19條第1項，藥事法第83條第1項，刑法第2條第1項前段、第11
條、第28條、第25條、第55條、第59條、第51條第5款、第38條
第1項、第38條之1第1項前段、第3項、第40條之2第1項、第40條
第1項、第2項，判決如主文。
本案經檢察官林小刊提起公訴，檢察官劉憲英到庭執行職務。
中　　華　　民　　國　　110 　年　　12　　月　　30　　日
                  刑事第三庭審判長法  官  許乃文
                                  法  官  游欣怡
                                  法  官  劉芝毓
以上正本證明與原本無異。
如不服本判決應於收受本判決後20日內向本院提出上訴書狀，並
應敘述具體理由。若未敘述理由者，應於上訴期間屆滿後20日內
向本院補提理由書狀（均須按他造當事人之人數附繕本)。
                                  書記官  葉瑩庭
中　　華　　民　　國　　110 　年　　12　　月　　30　　日
附錄法條：
修正前毒品危害防制條例第4條：
製造、運輸、販賣第一級毒品者，處死刑或無期徒刑；處無期徒
刑者，得併科新臺幣二千萬元以下罰金。
製造、運輸、販賣第二級毒品者，處無期徒刑或七年以上有期徒
刑，得併科新臺幣一千萬元以下罰金。
製造、運輸、販賣第三級毒品者，處七年以上有期徒刑，得併科
新臺幣七百萬元以下罰金。
製造、運輸、販賣第四級毒品者，處五年以上十二年以下有期徒
刑，得併科新臺幣三百萬元以下罰金。
製造、運輸、販賣專供製造或施用毒品之器具者，處一年以上七
年以下有期徒刑，得併科新臺幣一百萬元以下罰金。
前五項之未遂犯罰之。
藥事法第83條：
明知為偽藥或禁藥，而販賣、供應、調劑、運送、寄藏、牙保、
轉讓或意圖販賣而陳列者，處7年以下有期徒刑，得併科新臺幣5
千萬元以下罰金。
犯前項之罪，因而致人於死者，處7年以上有期徒刑，得併科新
臺幣1億元以下罰金；致重傷者，處3年以上12年以下有期徒刑，
得併科新臺幣7千5百萬元以下罰金。
因過失犯第1項之罪者，處2年以下有期徒刑、拘役或科新臺幣5
百萬元以下罰金。
第1項之未遂犯罰之。
附表：
編號 購毒者 時間 地點 毒品種類及數量 交易方式、金額（新臺幣） 罪名、宣告刑及沒收 1 陳宥橙 109年6月中旬某日22時許 宜蘭縣○○鄉○○路0段000號（統一超商萬鴻門市） 毒咖啡包3包 陳宥橙以門號0000000000號行動電話與乙○○所有使用之門號0000000000號行動電話聯絡購毒事宜後，兩人相約於左開時間、地點見面後，乙○○以1500元之價格販賣毒咖啡包3包給陳宥橙，陳宥橙於109年7月7日晚上某時，始將1500元交給乙○○。 乙○○販賣第三級毒品，處有期徒刑參年柒月。 扣案之行動電話壹支（含門號0000000000號SIM卡壹張）沒收；未扣案之犯罪所得新臺幣壹仟伍佰元沒收，於全部或一部不能沒收或不宜執行沒收時，追徵其價額。 2 陳宥橙 109年7月7日晚上某時 宜蘭縣宜蘭市東門夜市附近省道路口 毒咖啡包5包 乙○○於109年6月27日16時45分許，以上開行動電話打給陳宥橙所使用之上開行動電話，詢問陳宥橙是否要購買毒咖啡包後，兩人於左開時間、地點見面後，乙○○以2700元之價格販賣毒咖啡包5包給陳宥橙，陳宥橙則當場將2700元交給乙○○，一手交錢一手交貨。 乙○○販賣第三級毒品，處有期徒刑參年捌月。 扣案之行動電話壹支（含門號0000000000號SIM卡壹張）沒收；未扣案之犯罪所得新臺幣貳仟柒佰元沒收，於全部或一部不能沒收或不宜執行沒收時，追徵其價額。 3 貝如玉 109年6月26日11時28分許 宜蘭縣○○市○○路000號（全家便利商店） 愷他命1包 乙○○於109年6月26日11時16分許，以上開行動電話與貝如玉使用之門號0000000000號行動電話聯絡購毒事宜後，兩人於左開時間、地點見面後，乙○○以1500元之價格販賣愷他命1包給貝如玉，貝如玉當場交付1500元給乙○○，一手交錢一手交貨。 乙○○販賣第三級毒品，處有期徒刑參年柒月。 扣案之行動電話壹支（含門號0000000000號SIM卡壹張）沒收；未扣案之犯罪所得新臺幣壹仟伍佰元沒收，於全部或一部不能沒收或不宜執行沒收時，追徵其價額。 4 陳澤恩 、林廷諺（二人合資購買） 109年7月14日23時16分許 宜蘭縣○○市○○街00號8樓（星鑽飯店811號房） 愷他命1包 陳澤恩、林廷諺於109年7月14日欲施用愷他命，遂推由陳澤恩以門號0000000000號行動電話之微信軟體與乙○○所有使用之上開行動電話聯絡購買愷他命事宜後，乙○○在左開時間、地點與陳澤恩、林廷諺見面後，乙○○以2200元之價格將重量約1.4公克的愷他命1包販賣給陳澤恩、林廷諺，並由陳澤恩指示其女友蔡依珊匯款2200元至乙○○所指定之林亞玟所有國泰世華銀行帳號000000000000號帳戶內，林廷諺則交付現金2000元給陳澤恩。 乙○○販賣第三級毒品，處有期徒刑參年捌月。 扣案之行動電話壹支（含門號0000000000號SIM卡壹張）沒收；未扣案之犯罪所得新臺幣貳仟貳佰元沒收，於全部或一部不能沒收或不宜執行沒收時，追徵其價額。 5 丙○○ 109年6月30日18時許 宜蘭縣○○市○○路000號（王品豆花店）前 毒咖啡包1包 丙○○於109年6月30日某時透過其友人向乙○○聯繫購買毒咖啡包，並由該名友人聯絡丙○○、乙○○於左開時間、地點見面，乙○○以500元之價格販賣毒咖啡包1包給丙○○，一手交錢一手交貨。 乙○○販賣第三級毒品，處有期徒刑參年陸月。 未扣案之犯罪所得新臺幣伍佰元沒收，於全部或一部不能沒收或不宜執行沒收時，追徵其價額。 6 丙○○ 109年7月4日16時15分許 宜蘭縣○○市○○街00號1樓（星鑽飯店樓下） 毒咖啡包1包 丙○○於109年7月4日15時16分許、15時18分許，以其使用之門號0000000000號行動電話與乙○○所有使用之上開行動電話聯絡購毒事宜後，於左開時間、地點見面，乙○○以500元之價格販賣毒咖啡包1包給丙○○，一手交錢一手交貨。 乙○○販賣第三級毒品，處有期徒刑參年陸月。 扣案之行動電話壹支（含門號000000000號SIM卡壹張）沒收；未扣案之犯罪所得新臺幣伍佰元沒收，於全部或一部不能沒收或不宜執行沒收時，追徵其價額。 7 不詳姓名、年籍之人 109年7月5日凌晨1時15分許 宜蘭縣○○市○○街00號1樓（星鑽飯店樓下） 愷他命1包、毒咖啡包3包 乙○○與某不詳姓名、年籍之人聯絡購毒事宜後，乙○○於左開時間委請丙○○（已死亡，業經本院為公訴不受理判決）至左開地點與該不詳姓名、年籍之人見面，丙○○即基於幫助乙○○販賣第三級毒品之犯意，將乙○○交付之愷他命1包、毒咖啡包3包轉交給該不詳姓名、年籍之人，並向對方收取2500元，丙○○再將該2500元交給乙○○。 乙○○販賣第三級毒品，處有期徒刑參年捌月。 未扣案之犯罪所得新臺幣貳仟伍佰元沒收，於全部或一部不能沒收或不宜執行沒收時，追徵其價額。 8 甲○○ 109年7月7日20時30分許 宜蘭縣○○市○○街00號8樓（星鑽飯店811號房） 愷他命1包 乙○○以其所有使用之上開行動電話與甲○○所有行動電話0000000000號行動電話聯絡購買毒品事宜後，兩人在左開時間、地點見面後，乙○○以1600元之價格販賣重約1公克的愷他命1包給甲○○，一手交錢一手交貨。 乙○○販賣第三級毒品，處有期徒刑參年柒月。 扣案之行動電話壹支（含門號0000000000號SIM卡壹張）沒收；未扣案之犯罪所得新臺幣壹仟陸佰元沒收，於全部或一部不能沒收或不宜執行沒收時，追徵其價額。 9 邱○嘉 109年7月11日17時43分許 宜蘭縣○○市○○○路00號前 毒咖啡包4包 少年邱○嘉於109年7月12日15時43分許、同日17時29分許、52分許，以其使用之行動電話與乙○○所有使用之上開行動電話聯絡購毒事宜後，兩人於左開時間、地點見面，乙○○以1600元之價格販賣毒咖啡4包給邱○嘉，一手交錢一手交貨。 乙○○販賣第三級毒品，處有期徒刑參年柒月。 扣案之行動電話壹支（含門號0000000000號SIM卡壹張）沒收；未扣案之犯罪所得新臺幣壹仟陸佰元沒收，於全部或一部不能沒收或不宜執行沒收時，追徵其價額。